【裁判字號】    92,台抗,520
【裁判日期】    921211
【裁判案由】    詐欺等罪聲請諭知易科罰金折算標準
【裁判全文】
最高法院刑事裁定                                九十二年度台抗字第五二０號
  抗 告  人  甲 ○ ○
右抗告人因詐欺等罪案件，不服台灣高等法院中華民國九十二年十月十五日駁回其聲
請諭知易科罰金折算標準之裁定（九十二年度聲字第一一六一號），提起抗告，本院
裁定如左：
    主  文
抗告駁回。
    理  由
按刑法易科罰金之宣告，依修正後刑法第四十一條第一項前段規定，須符合「犯最重
本刑為五年以下有期徒刑以下之罪，而受六個月以下有期徒刑或拘役之宣告，因身體
、教育、職業、家庭之關係或其他正當事由，執行顯有困難者」之要件，所謂最重本
刑係指刑法分則或其他刑罰法規所規定之法定本刑之最高度刑而言，若依刑法分則或
其他特別法之加重規定，其最高刑度超過五年以上有期徒刑者，自不得宣告易科罰金
。次按數罪併罰中之一罪，依刑法規定得易科罰金，若因與不得易科之他罪併合處罰
結果而不得易科罰金時，原可易科部分所處之刑，自亦無庸為易科折算標準之記載，
司法院大法官會議釋字第一四四號解釋可資參照。抗告人甲○○所犯刑法第三百三十
九條第一項、中華民國八十八年九月二十五日緊急命令第十一點第二項之罪部分，該
緊急命令第十一點第二項規定，以詐欺之方法取得賑災款項、物品或災民之財物者，
按刑法之規定，加重其刑至二分之一，亦即依刑法第三百三十九條第一項詐欺取財罪
加重其刑二分之一後之法定最重本刑為七年六月以下有期徒刑。該緊急命令為因應九
二一震災時期所發布之特別法，該命令中刑罰加重之規定，性質上為刑法分則之加重
，抗告人所犯前揭刑法第三百三十九條第一項、緊急命令第十一點第二項之罪之法定
本刑既已逾越有期徒刑五年，該部分犯行自不得宣告易科罰金之折算標準；另抗告人
所犯刑法第三百三十九條第二項詐欺得利罪所處之有期徒刑五月，雖符合得宣告易科
罰金折算標準之規定，惟抗告人所犯上開二罪併罰後所定應執行刑，依前開大法官會
議釋字第一四四號解釋，原可易科部分所處之刑仍不得諭知易科罰金，原審法院以抗
告人請求諭知易科罰金之折算標準於法不合，不能准許，裁定予以駁回，經核於法尚
無不合。抗告意旨謂緊急命令加重其刑之規定，未明示加重本刑或宣告刑，宜作有利
抗告人之解釋，原裁定所為不得易科罰金之裁定，顯有違誤云云，依首開說明，即非
有理由，應予駁回。
據上論結，應依刑事訴訟法第四百十二條，裁定如主文。
中      華      民      國    九十二    年     十二     月     十一     日
                              最高法院刑事第五庭
                                  審判長法官  謝  家  鶴
                                        法官  洪  文  章
                                        法官  花  滿  堂
                                        法官  陳  世  淙
                                        法官  洪  佳  濱
      右正本證明與原本無異
                                              書  記  官
中      華      民      國    九十二    年     十二     月    二十四    日
                                                                        Ｋ


司法院資訊處製作；財團法人民間司法改革基金會備份。
